臺灣彰化地方法院刑事判決　　　　　　　96年度交訴字第84號
公　訴　人　臺灣彰化地方法院檢察署檢察官
被　　　告　甲○○
上列被告因公共危險案件，經檢察官提起公訴（96年度偵字第41
37號），本院依簡式審判程序判決如下：
    主  文
甲○○駕駛動力交通工具肇事，致人受傷而逃逸，處有期徒刑陸
月，如易科罰金，以新台幣壹仟元折算壹日。緩刑參年。
    犯罪事實
一、甲○○於民國96年3 月7 日上午10時5 分許，騎乘車牌號碼
    IWI-082 號重型機車，沿彰化縣員林鎮○○路由東往西方向
    行駛，途經靜修路45巷口處前，理應注意機車行駛，應注意
    車前狀況，隨時採取必要之安全措施，而依當時路況良好、
    交通流量正常，無障礙物等情形，並無不能注意之情事，竟
    疏未注意車前狀況，適有行人乙○○沿靜修路路肩由西往東
    方向步行，甲○○騎乘之上開機車右側把手因而撞及乙○○
    右側身體，致乙○○跌倒在地，而受有胸壁挫、小腿擦傷及
    髖挫傷等傷害（過失傷害部分業據乙○○撤回告訴，另經本
    院為不受理判決）。詎甲○○肇事致乙○○受傷後，雖下車
    察看，然為逃避肇事責任，竟基於駕駛動力交通工具肇事致
    人受傷而逃逸之犯意，未對乙○○採取必要之救護，並報警
    停留於現場等候處理，反而即行駕車離去現場。嗣於同日下
    午1 時5 分許，經警循線通知甲○○到案說明而查獲上情。
二、案經乙○○訴由彰化縣警察局員林分局報請臺灣彰化地方法
    院檢察署檢察官偵查起訴。
    理  由
一、本件被告所犯係死刑、無期徒刑、最輕本刑為3 年以上有期
    徒刑以外之罪，其於準備程序就前揭被訴事實為有罪之陳述
    ，經受命法官告知簡式審判程序之旨，並聽取其與公訴人之
    意見後，本院認無不得或不宜改依簡式審判程序進行之處，
    爰依刑事訴訟法第273 條之1 第1 項、第284 條之1 ，裁定
    本案由受命法官獨任進行簡式審判程序，合先敘明。
二、上揭犯罪事實，業據被告甲○○於警、偵訊及本院審理時坦
    承不諱，核與證人即被害人乙○○於警詢、偵查中之證述被
    害情節相符，此外，復有彰化縣警查局道路交通事故調查報
    告表、道路交通事故現場圖、員生醫院診斷書、車籍資料作
    業列印畫面各1 紙、現場及車損照片4 張附卷可資佐證。本
    案事證明確，被告犯行已堪認定。
三、按刑法第185 條之4 肇事逃逸罪，以駕駛動力交通工具肇事
    ，有致人死傷而逃逸之事實，為其犯罪構成要件，不以行為
    人明知被害人有死傷情形為必要（最高法院91年度臺上字第
    137 號刑事判決意旨參照）。再者，該肇事逃逸罪以處罰肇
    事後逃逸之駕駛人為目的，俾促使駕駛人於肇事後能對被害
    人即時救護，以減少死傷，是該罪之成立只以行為人有駕駛
    動力交通工具肇事，致人死傷而逃逸之事實為已足，至行為
    人之肇事有否過失，則非所問（最高法院92年度臺上字第44
    68號刑事判決意旨參照）。準此，汽車駕駛人駕駛汽車肇事
    ，不論其責任之歸屬為何，即有義務留在肇事現場，採取救
    護或其他必要措施，並向警察機關報告，以維護他人之生命
    與其他用路人之交通安全。本件被告既明知被害人在遭其撞
    擊後跌倒倒地，理應對被害人當場受有傷害之情況已有認識
    ，其竟未採取救護或其他必要措施，並向警察機關報告，即
    速行駕車離去，嗣始經警查獲，核其所為，係犯刑法第185
    條之4 肇事致人傷害逃逸罪。又按汽車駕駛人，無駕駛執照
    駕車，因而致人受傷或死亡，依法應負刑事責任者，加重其
    刑至2 分之1 ，道路交通管理處罰條例第86條第1 項固定有
    明文。惟上開應依法加重其刑之規定，法條既明定汽車駕駛
    人於一定違規之情形（如無駕駛執照駕車，酒醉駕車）駕駛
    汽車致人傷亡，依法應負刑事責任時，始有適用，換言之，
    係肇事者在一定之違規情形下依法應負過失致人於死或過失
    傷害之刑事責任時，始有適用。而刑法第185 條之4 駕駛動
    力交通工具肇事，致人死傷而逃逸者之罪，其立法意旨係對
    一般動力交通工具駕駛人肇事致人死傷而逃逸之處罰，旨在
    懲罰肇事逃逸，自無上開道路交通處罰條例第86條第1 項之
    適用（最高法院92年度臺非字第60號判決要旨參照）。查被
    告並未考領有駕駛執照一情，有公路監理電子閘門查詢單2
    紙附卷可稽，足認見被告於事故發生當時確屬無照駕駛，然
    被告無照駕駛肇事後逃逸之行為，依前揭說明，尚無依道路
    交通管理處罰條例第86條第1 項加重其刑之適用，併予敘明
    。爰審酌被告未考領有駕駛執照仍騎乘機車行駛道路，又於
    肇致車禍並使被害人受傷後，猶駕車逃逸，置被害人安危於
    不顧，其所生危害非輕，然考量其事後已就過失傷害部分與
    告訴人達成和解，並坦承犯行，態度尚屬可，暨其智識程度
    、生活狀況等一切情狀，量處如主文所示之刑，並諭知易科
    罰金之折算標準。再被告前未曾因故意犯罪而受有期徒刑以
    上刑之宣告，此有臺灣彰化地方法院檢察署刑案資料查註紀
    錄表及臺灣高等法院被告前案紀錄表各1 份在卷為憑，其因
    一時失慮致罹刑章，然既就過失傷害部分與被害人達成和解
    ，有刑事撤回告訴狀1 紙在卷可佐，則經此偵審程序與論罪
    科刑之教訓後，當知所警惕，而無再犯之虞，本院認所宣告
    之刑以暫不執行為適當，併宣告緩刑3年，以啟自新。
據上論斷，依刑事訴訟法第273 條之1 第1 項、第299 條第1項
前段，刑法第185 條之4 、第41條第1 項前段、第74條第1 項第
1 款，判決如主文。
本案經檢察官莊佳瑋到庭執行職務。
中　　華　　民　　國　　96　　年　　7 　　月　　13　　日
                  交通法庭    法      官  胡宜如
以上正本證明與原本無異。
如不服本判決，應於送達後10日內向本院提出上訴狀（須附繕本
）。
告訴人或被害人對於判決如有不服具備理由請求檢察官上訴者，
其上訴期間之計算係以檢察官收受判決正本之日期為準。
中　　華　　民　　國　　96　　年　　7 　　月　　13　　日
                              書  記  官  蕭秀吉
附錄本案論罪科刑法條：
中華民國刑法第185條之4
駕駛動力交通工具肇事，致人死傷而逃逸者，處 6 月以上 5 年
以下有期徒刑。
